臺灣高雄地方法院民事裁定　　　　　100年度司家聲字第340號
聲　請　人　余景登律師即被繼承人張簡票之遺產管理人
上聲請人聲請清償債權事件，本院裁定如下：
    主  文
聲請駁回。
程序費用新臺幣壹仟元由聲請人負擔。
    理  由
一、本件聲請意旨略以：被繼承人張簡票（男，民國○○年○○月○○
    日生，身分證統一編號：Ｚ000000000號，生前最後住所：高
    雄市前鎮區○○○路99號）於96年12月12日死亡，聲請人前
    經本院97年度財管字第48號民事裁定選任為被繼承人之遺產
    管理人，另依本院97年度家催字第337 號民事裁定對被繼承
    人之債權人及受遺贈人為公示催告，並於97年10月7 日刊登
    於中華日報。被繼承人之債權人僅有盧明謙，債權額為新臺
    幣（下同）1,241,145 元；被繼承人之遺產經本院97年度司
    執字第34462 號強制執行事件執行後，尚遺有坐落高雄市○
    ○區○○段637 、638 地號土地，經財政部高雄市國稅局核
    定上開土地價額分別為57,524元及41,007元，足見債權人盧
    明謙之債權額顯高於被繼承人之剩餘遺產價額。債權人盧明
    謙同意以上開土地作價抵償債權，並負擔所有權移轉登記之
    稅費，則可避免經執行程序曠日費時及程序費用之浪費，且
    無損於他人之權利。為此，依民法第1179條第1 項第4 款規
    定，聲請本院准予以被繼承人所有坐落高雄市○○區○○段
    637 、638 地號土地抵償債權人盧明謙之全部債權等語。
二、按「遺產管理人之職務如左：(一)編製遺產清冊。(二)為保存遺
    產必要之處置。(三)聲請法院依公示催告程序，限定一年以上
    之期間，公告被繼承人之債權人及受遺贈人，命其於該期間
    內報明債權及為願受遺贈與否之聲明，被繼承人之債權人及
    受遺贈人為管理人所已知者，應分別通知之。(四)清償債權或
    交付遺贈物。(五)有繼承人承認繼承或遺產歸屬國庫時，為遺
    產之移交。」；「前項第一款所定之遺產清冊，管理人應於
    就職後三個月內編製之；第四款所定債權之清償，應先於遺
    贈物之交付，為清償債權或交付遺贈物之必要，管理人經親
    屬會議之同意，得變賣遺產。」，民法第1179條定有明文。
三、經查：
  (一)聲請人主張之前揭事實，固業據其提出被繼承人之遺產清冊
    、財政部高雄市國稅局財產歸屬資料清單、本院民事執行處
    97年10月7 日雄院高97司執意字第34462 號函、本院100 年
    10月26日雄院高97司執意字第34462 號債權憑證、本票、高
    雄市東區稅捐稽徵處欠稅總歸戶查詢情形表、土地謄本、債
    權人盧明謙之同意書1 份為證，並經本院依職權調取本院97
    年度財管字第48號、本院97年度家催字第337 號、本院97年
    度家聲字第447 號卷宗核閱屬實，固堪信為真實。
  (二)惟依民法第1179條第1 項第4 款規定，清償債權本係遺產管
    理人之職務，遺產管理人得本於善良管理人之注意獨立為之
    ，非屬本院所得審究之範圍，故聲請人即被繼承人張簡票之
    遺產管理人如本於善良管理人之注意認為得以被繼承人張簡
    票所有坐落高雄市○○區○○段637 、638 地號土地抵償債
    權人盧明謙之全部債權時，自得本於遺產管理人之地位為之
    ，尚無聲請親屬會議或法院同意之必要。綜上所述，聲請人
    即被繼承人張簡票之遺產管理人向本院聲請准予清償債權，
    洵非有據，應予駁回。
四、依非訟事件法第21條第1 項前段、第24條第1 項，裁定如主
    文。
五、如對本裁定抗告，須於裁定送達後10日之不變期間內，向本
    院提出抗告狀，並繳納抗告費1,000 元。
中    華    民    國    100   年    12    月    12    日
                        家事法庭  司法事務官  林于莙